臺灣高等法院刑事裁定
109年度聲字第4452號
聲  請  人  臺灣高等檢察署檢察官
受  刑  人  賴明儲



上列聲請人因受刑人數罪併罰有二裁判以上，聲請定其應執行之
刑（聲請案號：臺灣高等檢察署109年度執聲字第2265號），本
院裁定如下：
    主  文
賴明儲犯如附表所示各罪所處之刑，應執行有期徒刑陸年肆月。
    理  由
一、聲請意旨略以：受刑人賴明儲因違反毒品危害防制條例等數
    罪，先後經判決確定如附表，應依刑法第50條第1項第1款、
    第2項、第53條、第51條第5款之規定，定其應執行之刑，爰
    依刑事訴訟法第477條第1項之規定聲請定應執行之刑等語。
二、按裁判確定前犯數罪者，併合處罰之，但得易科罰金與不得
    易科罰金之罪，不在此限；前項但書情形，受刑人請求檢察
    官聲請定應執行刑者，依第51條規定定之；數罪併罰，有二
    裁判以上，依第51條之規定，定其應執行之刑；數罪併罰，
    分別宣告多數有期徒刑者，於各刑中之最長期以上，各刑合
    併之刑期以下，定其刑期，但不得逾30年，刑法第50條第1
    項但書第1款、第2項、第53條及第51條第5款分別定有明文
    。準此，合於數罪併罰之數罪，其中有得易科罰金之罪與不
    得易科罰金之罪，須經受刑人請求檢察官聲請，始得依刑法
    第51條第5款之規定定其應執行之刑。又數罪併罰中之一罪
    ，依刑法規定得易科罰金，若因與不得易科之他罪併合處罰
    結果，而不得易科罰金時，原可易科罰金部分所處之刑，自
    亦毋庸為易科折算標準之記載，司法院釋字第144號解釋意
    旨亦可資參照。次按數罪併罰之定執行刑，係基於刑罰經濟
    與責罰相當之考量，所為一新刑罰之宣告，並非給予受刑人
    不當利益，法院於審酌個案具體情節，裁量定應執行之刑時
    ，除應嚴格遵守刑法第51條所定方法為規範量刑之外部性界
    限外，其所定之執行刑，祇須無全然喪失權衡意義或裁量行
    使顯然有違比例原則之情形，並不悖於定應執行刑之恤刑目
    的者，即無違法（最高法院108年度台抗字第326號裁定意旨
    參照）。又刑事訴訟法第370條第2項、第3項，已針對第二
    審上訴案件之定應執行刑，明定有不利益變更禁止原則之適
    用；而分屬不同案件之數罪併罰有應更定執行刑之情形，倘
    數罪之刑，曾經定應執行刑，再與其他裁判宣告之刑定應執
    行刑時，在法理上亦同受此原則之拘束。亦即，另定之執行
    刑，其裁量所定之刑期，不得較重於前定之執行刑加計後裁
    判宣告之刑或所定執行刑之總和（最高法院109年度台抗字
    第1503號裁定意旨參照）。　　
三、經查：
　㈠本件受刑人因違反毒品危害防制條例等如附表所示之5罪，業
    經如附表所示法院先後判處如附表所示之刑，其中附表編號
    一至三所示罪刑經本院以107年度聲字第1653號裁定定應執
    行有期徒刑1年6月；附表編號四、五所示罪刑經判處應執行
    有期徒刑5年2月，且於如附表所示日期分別確定在案，有各
    該裁判及本院被告前案紀錄表在卷可按。又除附表編號一所
    示之罪為得易科罰金之罪外，其餘皆為不得易科罰金之罪，
    屬於前揭刑法第50條第1項但書第1款之情形。嗣受刑人於各
    該罪刑之裁判確定後，同意由檢察官向法院聲請定應執行刑
    ，此有受刑人於民國109年10月15日出具之定刑聲請切結書
    在卷為憑，茲檢察官聲請定其應執行之刑，本院審核認聲請
    為正當。　　
　㈡經審酌受刑人所犯如附表所示之數罪，其中附表編號一至三
    所示罪刑經定應執行有期徒刑1年6月，附表編號四、五所示
    罪刑經定應執行有期徒刑5年2月，已如前述，依上揭規定及
    說明，本院就附表所示各罪再定應執行刑時，自應受上開裁
    判所定應執行刑加計其他裁判所處刑期之內部界限所拘束，
    並考量受刑人所犯如附表所示之數罪，雖均係與毒品相關之
    案件，但附表編號一至三所示為施用毒品罪，附表編號四、
    五所示為販賣毒品罪，二者間犯罪類型迥異，各自侵害法益
    之效應相互獨立；而被告先後數次犯施用毒品罪、販賣毒品
    罪，其相同罪質間之犯罪則對危害社會法益之加重效應較屬
    有限，且犯罪時間亦屬密接，可認各罪間之關係獨立性偏低
    等情，爰為整體之非難評價後，定如主文所示之應執行刑，
    應屬適當。
四、依刑事訴訟法第477條第1項，刑法第53條、第51條第5款、
    第50條第2項，裁定如主文。
中　　華　　民　　國　　109 　年　　11　　月　　23　　日
　　　　　　　　　刑事第十五庭  審判長法　官  劉興浪
　　　　　　　　　　　　　　　　　    法　官  古瑞君
　　　　　　　　　　　　　　　　　    法　官  陳信旗
以上正本證明與原本無異。
如不服本裁定，應於收受送達後5日內向本院提出抗告狀。
                                      書記官  董佳貞
中　　華　　民　　國　　109 　年　　11　　月　　23　　日
附表        編號 罪名 宣告刑 犯罪日期 最後事實審  確定判決      法院、案號 判決日期 法院、案號 確定日期 一 施用第二級毒品罪 有期徒刑5月，如易科罰金，以新臺幣1千元折算1日 106年2月13日 本院106年度上訴字第2509號 106年11月7日 本院106年度上訴字第2509號 106年11月7日 二 施用第一級毒品罪 有期徒刑10月 106年1月11日 本院106年度上訴字第2509號 106年11月7日 本院106年度上訴字第2509號 106年11月21日 三 施用第一級毒品罪 有期徒刑7月 106年4月30日 本院106年度上訴字第3321號 107年3月29日 本院106年度上訴字第3321號 107年4月20日 四 販賣第二級毒品罪 有期徒刑4年6月 106年2月4日 本院107年度上訴字第3391號 108年9月25日 本院107年度上訴字第3391號 109年8月26日（撤回上訴） 五 販賣第二級毒品罪 有期徒刑4年10月 106年2月13日 本院107年度上訴字第3391號 108年9月25日 本院107年度上訴字第3391號 109年8月26日（撤回上訴）